【裁判字號】    99,上易,113
【裁判日期】    990303
【裁判案由】    詐欺
【裁判全文】
臺灣高等法院刑事判決                 99年度上易字第113號
上  訴  人  臺灣士林地方法院檢察署檢察官
被      告  戊○○
上列上訴人因被告詐欺案件，不服臺灣士林地方法院98年度易字
第406號，中華民國98年11月23日第一審判決（起訴案號：臺灣
士林地方法院檢察署98年度偵字第8901號），提起上訴，本院判
決如下：
    主  文
原判決關於無罪部分撤銷。
戊○○被訴提供莊慧君帳戶而幫助詐欺取財部分，免訴。
    理  由
一、公訴意旨略以：被告戊○○明知將帳戶提供他人使用，依一
    般社會生活經驗，可幫助犯罪集團詐欺財物，竟仍基於幫助
    詐欺之犯意，於不詳時間、地點，將莊慧君（另經本院判決
    有期徒刑6月確定）所申辦之陽信商業銀行社子分行（下稱
    陽信銀行）帳號000-000000000000號、臺北富邦商業銀行（
    下稱臺北富邦銀行）帳號000-000000000000號、上海商業銀
    行龍山分行（下稱上海銀行）帳號000-00000000000000號帳
    戶之存摺、提款卡、密碼，提供予詐欺集團成員使用。嗣該
    詐欺集團成員分別於（一）97年4月18日晚上8時33分許，撥
    打電話予甲○○，佯稱為雅虎網拍人員，因先前匯款錯誤，
    要求至提款機操作更正，致甲○○陷於錯誤，依指示於同日
    晚上11時46分許至提款機操作，分5次將帳戶內款項3萬元、
    3萬元、3萬元、9千元及1千元，合計10萬元，轉帳至莊慧君
    臺北富邦銀行帳戶。（二）97年4月20日下午4時55分許及同
    日晚上10時許，分別撥打電話予丙○○、丁○○2人，佯稱
    為東森購物人員，因先前購物手續有誤，要求前往提款機操
    作，致丙○○、丁○○均陷於錯誤，依指示分別於同日晚上
    8時44分許及同日晚上10時25分許至提款機操作，丙○○將
    帳戶內款項1萬9千989元、丁○○將帳戶內款項5千050元，
    分別轉帳至莊慧君上海銀行帳戶。（三）97年4月20日晚上8
    時許，撥打電話予乙○○，佯稱先前在東森購物誤設定為分
    期付款，要求前往提款機重新設定，致乙○○陷於錯誤，依
    指示於同日晚上9時19分許至提款機操作，將帳戶內款項2萬
    9千986元，轉帳至莊慧君陽信銀行帳戶。嗣甲○○、丙○○
    、丁○○、乙○○等人均發覺有異，報警處理而循線查知上
    情。因認被告戊○○另涉犯刑法第30條第1項、第339條第1
    項幫助詐欺取財罪嫌。
二、按刑事訴訟法第302條第1款規定：案件有左列情形之一者，
    應諭知免訴之判決：一、曾經判決確定者。案件曾經判決確
    定者，應為免訴之判決，此項原則關於實質上一罪或裁判上
    一罪，均有其適用。連續犯係裁判上之一罪，其一部分犯罪
    事實曾經判決確定者，其效力當然及於全部，故檢察官復將
    其他部分重行起訴，亦應諭知免訴之判決。（最高法院49年
    台非字第20號判例意旨參照）。
三、經查：
（一）被告於本院審理中雖否認有出售莊慧君之帳戶，辯稱是莊
      慧君自行出售帳戶云云。然被告於檢察官偵查訊問時，已
      供述：與莊慧君一起去陽信銀行開戶，看報紙帳戶借給人
      家可以拿錢，開戶是要借給人家帳戶，97年4月18日我申
      請陽信、富邦帳戶，都賣給同一個人。（見97年偵緝字第
      1321號卷第25頁）。於原審法院並明確供承：因為當時沒
      有錢，看報紙把存摺給人借用一週5千元，莊慧君陽信、
      富邦、上海銀行存摺，是我們住在一起，莊慧君有小孩要
      養，缺錢，我們於97年4月18日一起去開戶，一起賣帳戶
      ，賣了2萬5千，當時賣了5本，包括莊慧君的三本及我陽
      信、富邦各一本（見原審98年易字第52號卷第43頁）。且
      證人莊慧君亦證述：陽信銀行帳戶係於97年4月18日辦理
      開戶及領用金融卡、臺北富邦銀行帳戶係於93年11月1日
      辦理開戶及於97年4月18日領用金融卡、上海銀行帳戶係
      於90年7月4日辦理開戶及於97年4月17日領用金融卡，是
      被告戊○○將其帳戶拿走，提供給詐欺集團（同上偵查卷
      第25頁）。足證被告確於97年4月18日，將其同居女友莊
      慧君之上揭銀行帳戶存摺、金融卡等及其本人之陽信銀行
      、富邦銀行存摺、金融卡一併提供予詐欺集團成員使用。
（二）被告戊○○其提供本人陽信銀行、富邦銀行存摺、金融卡
      等行為，業經原審法院另案97年度審簡字第95號依幫助詐
      欺罪判處有期徒刑4月，緩刑2年確定，認定「被告戊○○
      基於幫助詐欺取財犯意，於民國97年4月18日分別至陽信
      銀行社子分行及台北富邦商業銀行開立帳戶後，旋即將陽
      信銀行帳號000000000000號帳戶及台北富邦銀行帳號0000
      00000000號帳戶之存摺、提款卡，交付某真實年籍姓名不
      詳之詐欺集團成員，並告知帳戶密碼，提供予該詐欺集團
      使用，嗣該詐欺集團分別基於詐欺取財之犯意：
      （一）於同年月19日13時34分許撥打電話向沈秀宿佯稱為
      東森購物台人員，並詐稱：其以貨到付款方式付費，送貨
      員將付款方式誤填為轉帳，須馬上截止轉帳功能，否則將
      每月扣款新臺幣（下同）1,680元等語，隨即接獲另1名自
      稱郵局人員詐稱：須至台北富邦銀行埔墘分行操作禁止轉
      帳功能等語，致沈秀宿陷於錯誤，至臺北縣板橋市○○路
      ○段143號台北富邦銀行埔墘分行自動存款機前操作，將提
      領之45,000元現金放進自動存款機，再依指示操作而存入
      戊○○上開台北富邦銀行帳戶；（二）於同年月19日15時
      25分許撥打電話向洪雪鳳佯稱為東森購物台職員，並詐稱
      ：其以貨到付款方式購買蔓越莓錠，誤填分期付款欄，為
      避免重複扣款，須提供任何1家銀行之客服專線等語，洪
      雪鳳便提供華南商業銀行24小時客服專線，隨即接獲另1
      名自稱華南銀行行員詐稱：有接獲東森購物台來電欲取消
      分期付款申請，其須至ATM提款機操作等語，致洪雪鳳陷
      於錯誤，至彰化縣和美鎮○○路○段361號合作金庫銀行和
      美分行提款機，以其弟洪國華所有之華南銀行和美分行帳
      號000-000000000號帳戶操作，而匯出10,123元至戊○○
      上開陽信銀行帳戶；（三）於同年月19日18時28分許撥打
      電話向施紫娟佯稱為東森購物台客服人員，並詐稱：其以
      貨到付款方式取貨，內部人員勾選分期付款，為避免重複
      扣款，須至ATM操作等語，致施紫娟陷於錯誤，至提款機
      操作，而匯出16,863元至戊○○上開陽信銀行帳戶；（四
      ）於同年月19日19時許撥打電話向劉金港詐稱：其之前在
      東森購物網路上買代號2980的化妝品，設定分期有問題，
      如要取消，須至提款機操作等語，致劉金港陷於錯誤，至
      彰化縣員林鎮○○路○段439號渣打銀行提款機操作，而匯
      出30,001元至戊○○上開陽信銀行帳戶」，有台灣士林地
      方法院於97年12月25日以審簡字95號判決在卷可按（至該
      案被告判處有期徒刑4月，緩刑2年，因被告另犯其他詐欺
      罪，處有期徒刑4月，應由檢察官聲請法院撤銷緩刑）。
（三）核本件被告提供莊慧君上揭銀行帳戶、金融卡予詐欺集團
      成員，係97年4月18日取得帳戶後，而詐騙集團成員於97
      年4月18日當日晚上及97年4月20日下午、晚上詐騙嗣甲○○、丙○○、丁○○、乙○○，與被告提供本人帳戶、金
      融卡之時間亦在97年4月18日，取得帳戶後，詐欺集團於
      97年4月19日詐騙各被害人，兩案之時間相符，詐欺方式
      也相同。被告供述同時同地以同一行為，一併提供本人帳
      戶、金融卡及莊慧君上開銀行帳戶、金融卡予詐欺集團確
      於事實相符，應屬同一事實，兩案為實質上一罪關係。被
      告同一案件既經判決確定，本件自應為免訴之判決。
四、原審未詳予研求，遽為實體上無罪之判決，自嫌欠洽。公訴
    人上訴意旨認被告應為有罪科刑判決，固不足採，惟原判決
    既有可議，自應由本院將原判決關於無罪部分撤銷改判，對
    被告被訴提供莊慧君帳戶而幫助詐欺部分，為免訴之判決。
五、據上論斷，應依刑事訴訟法第369條第1項前段、第364條、
    第302條第1款，判決如主文。
本案經檢察官李良忠到庭執行職務。
中    華    民    國    99    年    3     月    3     日
                  刑事第七庭審判長法  官  宋明蒼
                                  法  官  游紅桃
                                  法  官  趙功恒
以上正本證明與原本無異。
不得上訴。
                                  書記官  潘文賢
中    華    民    國    99    年    3     月    3     日

司法院資訊處製作；財團法人民間司法改革基金會備份。
